【裁判字號】    92,上易,1371
【裁判日期】    920708
【裁判案由】    竊盜
【裁判全文】
臺灣高等法院刑事判決                          九十二年度上易字第一三七一號
    上  訴  人  臺灣板橋地方法院檢察署檢察官
    被      告  乙○○
右上訴人因被告竊盜案件，不服臺灣板橋地方法院九十一年度易字第三五二七號，中
華民國九十二年四月十日第一審判決（起訴案號：臺灣板橋地方法院檢察署九十一年
度偵字第一四二六四號），提起上訴，本院判決如左：
    主  文
上訴駁回。
    理  由
一、公訴意旨略以：乙○○意圖為自己不法之所有，於民國（下同）八十九年八月四
    日十四時許，在臺北市○○○路○段二八二號旁，趁夜間楊禮謙回家睡覺而無法
    看管之際，竊取楊禮謙所有車牌號碼：ＢＯＰ─９１６號重型機車乙部，得手後
    ，復將案外人丁○○所有之車牌：ＱＲＶ─４９５號重型機車上之車牌懸掛於上
    開竊得之機車上，供己騎乘使用，嗣於九十一年七月三十日二十一時三十分許，
    在臺北縣蘆洲市○○○道與永平街口，為警臨檢查獲，並扣得上開失竊重型機車
    ，因認乙○○涉犯刑法第三百二十條第一項之竊盜罪嫌云云。
二、按犯罪事實應依證據認定之，無證據不得推定其犯罪事實，又不能證明被告犯罪
    者，應諭知無罪之判決，刑事訴訟法第一百五十四條、第三百零一條第一項分別
    定有明文。次按認定不利於被告之事實，須依積極證據，茍積極之證據本身存有
    瑕疵而不足為不利於被告事實之認定，即應為有利於被告之認定，更不必有何有
    利之證據，而此用以證明犯罪事實之證據，猶須於通常一般人均不至於有所懷疑
    ，堪予確信其已臻真實者，始得據以為有罪之認定，倘其證明尚未達到此一程度
    ，而有合理性之懷疑存在，致使無從為有罪之確信時，即應為無罪之判決（參看
    最高法院七十六年度臺上字第四九八六號、三十年度上字第八一六號判例）。
三、公訴人認被告乙○○涉有竊盜罪嫌，係以證人丁○○於臺北監獄之證詞、證人即
    被害人戊○○妻子之姐姐甲○○之指訴、贓物認領保管單乙紙、機車鑰匙乙支附
    卷（見偵查卷第十二頁、第二十四頁），復以被告所辯反覆不定，顯係卸責之詞
    等為論據。惟經查：被告於警訊時雖供稱，該車係伊所偷的。惟細繹其所供：該
    車係我朋友丁○○於九十年十二月三十一日入獄前停放在我家樓下，我於九十一
    年七月一日以丁○○留下之鑰匙竊得（見偵查卷第八頁反面）。丁○○既留下鑰
    匙在被告家，應有同意被告使用該機車之默示意思表示，則被告以丁○○留下之
    鑰匙騎乘該機車，何得謂被告之行為係屬偷竊？且楊禮謙所有車牌號碼：ＢＯＰ
    ─９１６號重型機車乙部，係於八十九年八月四日十二時許（應係十二時失竊，
    十四時許報案），在臺北市○○○路○段二八二號旁失竊，此業據楊禮謙之妻姊
    甲○○於警訊時供明（見偵查卷第十頁反面），並有車輛竊盜失竊資料個別查詢
    報表在卷可稽（見偵查卷第二十頁），亦與被告於警訊所供之九十一年七月一日
    ，在我家樓下（臺北縣蘆洲市○○街三七五巷三一號）竊取之情節不符，自難以
    被告於警訊時有言及偷竊，即認被告自認竊盜該機車。況且被告嗣辯稱：該車是
    伊胞弟丙○○之朋友丁○○所有，因零件故障而送給丙○○，經丙○○修復後而
    停放於家中，嗣伊再向丙○○借騎，伊並沒有偷竊之行為，而警訊時之所以供稱
    ：伊以丁○○之鑰匙開啟後騎乘等情，係因當時伊胞弟不在，嗣後向丙○○問明
    緣由後始知上情等語云云。又證人即被告之胞弟丙○○於原審審理時證稱：車牌
    ：ＱＲＶ─４９５號重型機車係取自於伊朋友丁○○，且伊花了一萬元之修理費
    用，拿車時丁○○並沒有給伊行照，只言明過戶時才給，到目前仍未過戶，當天
    因被告之機車故障，被告才改乘該車等語（見原審卷第三十頁至第三十一頁，第
    、四十六頁至第四十七頁）。另證人丁○○於警訊時先證稱：該車為伊所有，一
    直停放於住家樓下，伊不知已失竊云云；嗣於原審時證稱：伊之機車故障不能發
    動，丙○○說要牽去修理，所以才將機車給丙○○，因為一直找不到車籍資料，
    所以無法過戶等語（見原審卷第四十六頁）。丙○○於九十二年六月十一日本院
    調查時供稱，有向丁○○借機車，那個機車壞了，我牽去給朋友修理，花了一萬
    元，修理了以後就停在家裡，我哥哥另有一部機車，因為那天他的車子壞了，就
    騎乘這部，結果就被警察抓到。證人丙○○及丁○○於原審及本院之證述，雙方
    就機車所有權之歸屬、丙○○取得機車當時之車況、機車修復之情形及行車執照
    是否交付等情，互核一致，堪予採信，足認該部機車取自丁○○，並非被告竊取
    自楊禮謙。證人丁○○警訊時證述，不知道機車已失竊云云，當係其不知該機車
    由丙○○借予被告使用以為失竊，才為如此之供述，亦不得依丁○○於警訊時之
    供述，為不利被告之認定。綜上，被告騎乘之車牌：ＱＲＶ─４９５號重型機車
    ，係被告向證人丙○○所借，堪可認定，本件無法僅憑證人丁○○於臺北監獄之
    警訊證詞、證人即被害人戊○○妻子之姐姐甲○○之指訴、贓物認領保管單乙紙
    、機車鑰匙乙支等證據資料，即認被告乙○○有公訴意旨所指之罪行。此外，復
    查無其他積極確切之證據足資認定被告有何竊盜犯行，自屬不能證明被告犯罪，
    原審因而對被告為無罪之判決，經核並無不合。
四、檢察官提起上訴略謂：被告於警訊時即自承機車為其所竊取，證人丙○○之證述
    ，顯係迴護之詞，且證人丙○○證稱：證人丁○○欠伊錢方以機車抵償，亦為證
    人丁○○所否認，益證證人丙○○之證詞顯有瑕疵，不足採信，指摘原審判決被
    告無罪係屬不當云云。惟被告乙○○於警訊時供稱：伊於九十一年七月一日，以
    證人丁○○遺留之鑰匙，竊得機車云云（見偵查卷第八頁背面），此與證人甲○○於警訊時證述：車牌：ＱＲＶ─４９５號重型機車，係於八十九年八月四日十
    二時失竊情節（見偵查卷第十頁背面），並不相符，且佐以證人丙○○及丁○○
    之證詞，堪認該機車取自丁○○處，被告並無竊盜犯行，至於機車是否丁○○所
    竊？或丙○○將機車交予他人大修時，被換裝以贓車？皆與被告無關，不能認定
    被告竊取本案之機車，檢察官之上訴，為無理由，應予駁回。
據上論斷，應依刑事訴訟法第三百六十八條，判決如主文。
本案經檢察官李進誠到庭執行職務。
中      華      民      國     九十二     年      七     月     八      日
                            臺灣高等法院刑事第三庭
                                審判長法  官  張  連  財
                                      法  官  黃  金  富
                                      法  官  林  明  俊
右正本證明與原本無異。
不得上訴。
                                      書記官  蕭  進  忠
中      華      民      國    九十二    年      七      月      九      日


司法院資訊處製作；財團法人民間司法改革基金會備份。
